【裁判字號】    89,訴,508
【裁判日期】    891228
【裁判案由】    偽造文書等
【裁判全文】
臺灣臺南地方法院刑事判決                          八十九年度訴字第五八號
    公  訴  人  臺灣台南地方法院檢察署檢察官
    被      告  乙○○
右列被告因偽造文書等案件，經檢察官提起公訴 (八十九年度偵字第七七六號)，本
院判決如左：
    主  文
潘昆秀共同行使偽造私文書，足以生損害於他人，處有期徒刑陸月，緩刑參年。
偽造之「甲○○」署押及印文各壹枚，均沒收。
    事  實
一、乙○○因貪圖綽號「李總」成年男子之酒宴招待，竟與綽號「李總」之男子共同
    基於犯意聯絡，由「李總」冒用甲○○名義印製宇鴻律師事務所法學士之名片，
    乙○○則假冒為該事務所內之律師助理身分，於民國八十七年十一月五日，以動
    產擔保交易附條件買賣之方式，向南紡企業股份有限公司（以下簡稱南紡公司）
    購買車牌號碼ＪＥ─六五八九號自小客車，乙○○擔任動產擔保交易之債務人，
    「李總」則偽造甲○○之署押及印文為契約連帶保證人之私文書上，並持以向南
    紡公司法務丙○○行使，足生損害予甲○○與南紡公司。乙○○與南紡公司約定
    總價金中之新台幣（下同）六十三萬六千元為分期款，共分二十四期給付，每月
    一期，每月二十日付款，每期付款二萬六千五百元，標的物存放地點為花蓮縣富
    里鄉○里村○○路四九號。在價金未付清之前，標的物所有權仍屬於出賣人所有
    ，買受人僅得依約占有使用，不得任意遷移或為其他處分。詎乙○○在取得標的
    物之後，僅繳付十三期之之分期價金，即拒不付款。乙○○並意圖為自己不法之
    利益，將該車遷移交由「李總」使用，致南紡公司尋索該車無著受有損害。
二、案經甲○○告訴台灣台南地方法院檢察署檢察官偵查起訴。
    理  由
一、訊據被告潘昆秀固坦承於右揭時地，聽從綽號「李總」之指示，出示虛偽之宇鴻
    律師事務所律師助理名片，以附條件買賣方式向南紡公司購買車輛，並由綽號「
    李總」在附條件買賣契約書上簽署「甲○○」之署押及印文為契約之連帶保證人
    之事實不諱，惟矢口否認有何偽造文書及違反動產擔保交易法之犯行，辯稱：簽
    訂附條件買賣契約書時，伊並沒有認真看該份契約書，且伊僅是幫「李總」的忙
    ，和「李總」並沒有共同犯意之聯絡云云。經查：綽號「李總」如何於右揭時地
    於附條件買賣契約書上先簽署「甲○○」之署押及印文，並與南紡公司法務丙○○先完成連帶保證人對保之手續後，再由被告潘昆秀出示假冒之宇鴻律師事務所
    律師助理名片予丙○○，擔任動產交易之債務人，並完成簽約、對保之手續，持
    以向丙○○行使等情，業據被告於本院調查及審理時供述綦詳，核與證人丙○○
    於本院調查、審理時到庭結證如何與潘昆秀及「李總」二人對保之情節相符。且
    被告潘昆秀自承：「我們喝酒時李總介紹說他姓李，朋友都叫他李總」、「我有
    看見保證人的地方是簽甲○○的名字」等語（詳本院八十九年十月十七日、同年
    十一月三十日訊問筆錄），則被告潘昆秀若與「李總」無行使偽造私文書及偽造
    署押之共同犯意之聯絡，焉有於簽署附條件買賣契約書時，既已見自稱姓李之「
    李總」簽署「甲○○」之署押及印文，猶未當場向南訪公司法務丙○○表示異議
    ，尚且出示假冒之宇鴻律師事務所名片之理，是被告潘昆秀與綽號「李總」就行
    使偽造私文書有犯意之聯絡及行為之分擔自明。另被告潘昆秀供稱確於附條件買
    賣契約書上簽名擔任動產擔保交易之債務人，此業據證人丙○○指訴甚明，並有
    附條件買賣契約書一紙附卷可稽，被告既未經告訴人同意即變更標的物所在，擅
    將買賣標的物交由綽號「李總」使用，並遷移上開約定之處所，且未繳清分期價
    款，其有不法利益之意圖無疑，至南紡公司於被告潘昆秀欠繳分期款項後，因被
    告已將該自小客車遷移不知去向，致使南紡公司尋找該自用小客車未獲，無法依
    動產擔保交易法之相關規定，行使債權人取回占有標的物之權利，其因之受有損
    害，至為明確。本件事證明確，被告犯行洵堪認定，應依法論科。
二、核被告所為，係犯刑法第二百十六條、第二百十條之行使偽造私文書罪及違反動
    產擔保交易法第三十八條之意圖不法利益，將標的物遷移罪。被告所為之偽造署
    押、印文之行為，為偽造私文書之部分行為，而其偽造私文書之低度行為，為行
    使之高度行為所吸收，均不另論罪。被告與綽號「李總」間，就上揭行使偽造私
    文書罪之犯行，有犯意之聯絡及行為之分擔，為共同正犯。被告潘昆秀所犯前開
    行使偽造私文書罪、違反動產擔保交易法第三十八條之犯罪，彼此間各有方法結
    果之牽連關係，應從一重之行使偽造私文書罪處斷。公訴意旨另認被告潘昆秀與
    綽號「李總」間就偽造身分證之犯行有犯意之聯絡及行為之分擔等語，惟本院質
    之證人丙○○，其證稱：「在被告潘昆秀還沒到時，就保證人甲○○部分（即綽
    號「李總」部分）我已先核對身分證，並請甲○○簽名，我蓋章完成對保程序」
    等語（本院八十九年十一月三十日訊問筆錄），另被告亦稱：「我不知道李總是
    用假的身分證，我沒有看他的身分證」等語（詳本院八十九年十一月九日訊問筆
    錄），是依上述證據，自不足以證明被告潘昆秀與綽號「李總」就偽造身分證之
    犯行，有犯意之聯絡及行為之分擔，從而，即無從就此部分為被告潘昆秀有罪之
    認定，原應為無罪之諭知，惟公訴人認被告此部分之犯行與前揭論罪科刑之部分
    有牽連犯之裁判上一罪之關係，爰不另為無罪之諭知，附此敘明。爰審酌被告犯
    罪動機、目的、對南紡公司所生損害，且該車業已找回，業據證人丙○○證述在
    卷及其犯罪後態度等一切情狀，量處如主文所示之刑，以資懲儆。查被告前未曾
    受有期徒刑以上刑之宣告，有卷附之臺灣臺南地方法院刑事被告前科紀錄調查表
    及臺灣高等法院被告全國前案紀錄表各一紙可稽，經此偵審教訓當知所警惕，信
    無再犯之虞，本院認前開所宣告之刑以暫不執行為適當，爰併予宣告緩刑三年，
    以啟自新。至偽造之「甲○○」署押及印文各壹枚，依刑法第二百十九條之規定
    宣告沒收之。
據上論斷，應依刑事訴訟法第二百九十九條第一項前段、動產擔保交易法第三十八條
、刑法第二十八條、第五十五條、第二百十六條、第二百十條、第二百十九條、第七
十四條第一款、罰金罰鍰提高標準條例第一條前段，判決如主文。
本案經檢察官柯怡伶到庭執行職務。
中      華      民      國    八十九    年     十二     月    二十八    日
                                       臺灣臺南地方法院刑事第二庭
                                           法  官  鄭  燕  璘
右正本證明與原本無異。
如不服本判決，應於判決送達後十日內，向本院提出上訴狀。
                                           書記官  田  富  蓉
中      華      民      國    八十九    年     十二     月    二十九    日
本案論罪科刑法條全文：
刑法第二百十條
偽造、變造私文書，足以生損害於公眾或他人者，處五年以下有期徒刑。
刑法第二百十六條
行使第二百十條至第二百十五條之文書者，依偽造、變造文書或登載不實事項或使登
載不實事項之規定處斷。
動產擔保交易法第三十八條
動產擔保交易之債務人，意圖不法之利益，將標的物遷移、出賣、出質、移轉、抵押
或為其他處分，致生損害於債權人者，處三年以下有期徒刑、拘役或科或併科六千元
以下之罰金。


司法院資訊處製作；財團法人民間司法改革基金會備份。
